臺灣彰化地方法院刑事判決　　　　　　 100年度易字第1191號
公　訴　人　臺灣彰化地方法院檢察署檢察官
被　　　告　任志偉
上列被告因詐欺等案件，經檢察官提起公訴（100年度偵緝字第
488號），被告於準備程序進行中就被訴事實為有罪之陳述，經
合議庭裁定改行簡式審判程序，本院判決如下：
    主  文
任志偉犯詐欺取財罪，處有期徒刑陸月，如易科罰金，以新臺幣
壹仟元折算壹日。
    犯罪事實
一、任志偉明知其未取得律師資格，不得辦理訴訟事件，亦非依
    法令執行業務，竟基於意圖營利及為自己不法所有之犯意，
    擅自印製載有「明哲律師事務所、專職律師任志偉、0000-0
    00000、彰化縣社頭鄉○○○路148號」之名片，並於民國10
    0年6月2 日，在南投縣名間鄉「皇穹陵」附設之餐廳，經不
    知情之邱淑熙二哥邱淑志介紹，而認識邱淑熙，任志偉並交
    付上開名片予邱淑熙而佯稱為律師。適因邱淑熙表示其妻子
    已離家5 年，欲請律師協助處理離婚訴訟，任志偉乃以律師
    身分佯稱可接受委託，並以新臺幣（下同）1 萬元之代價，
    負責撰寫上開訴訟之書狀等事宜，致邱淑熙陷於錯誤，而同
    意委託任志偉代為處理上開訴訟案件，且隨即於同日下午某
    時，在邱淑志位於彰化縣北斗鎮○○路678 號之住處，交付
    予任志偉1 萬元之律師報酬。嗣任志偉即為邱淑熙撰寫民事
    起訴狀1 份，並於100年6月3日上午9時許，駕駛懸掛前所竊
    得之車牌號碼5Q-7322號車牌之自小客車（原車牌號碼為BF-
    5129號，其涉嫌竊盜部分，另經彰化地方法院檢察署檢察官
    以100年度偵緝字第465號聲請簡易判決處刑）搭載邱淑熙及
    邱淑志前往本院，並由任志偉負責將上開書狀提出於本院，
    以此方式執行律師業務。嗣於100年6月3 日上午11時40分許
    ，任志偉駕車搭載邱淑熙、邱淑志返家途中，在彰化縣北斗
    鎮○道里○○路○段547號前，因懸掛贓車之車牌而為警攔查
    ，邱淑熙乃察覺有異，遂於同日下午，詢問本院北斗簡易庭
    之值班法警，方知受騙，始悉上情。
二、案經本院政風室函送臺灣彰化地方法院檢察署檢察官偵查起
    訴。
    理  由
一、按除被告所犯為死刑、無期徒刑、最輕本刑為3 年以上有期
    徒刑之罪或高等法院管轄第1 審案件者外，於刑事訴訟法第
    273條第1項程序進行中，被告先就被訴事實為有罪之陳述時
    ，審判長得告知被告簡式審判程序之旨，並聽取當事人、代
    理人、辯護人及輔佐人之意見後，裁定進行簡式審判程序；
    除簡式審判程序及簡易程序案件外，第1 審應行合議審判，
    刑事訴訟法第273條之1第1項、第284條之1 分別定有明文。
    本件被告任志偉所犯係死刑、無期徒刑、最輕本刑為3 年以
    上有期徒刑或高等法院管轄第1 審案件以外之罪，並於本院
    行準備程序時就被訴事實為有罪之陳述，本院合議庭依前揭
    規定，經評議結果，裁定改由受命法官獨任行簡式審判程序
    ，先予敘明。
二、上揭事實，業據被告任志偉於本院審理時坦承不諱，核與證
    人即被害人邱淑熙於本院政風室、偵查中證述及證人邱淑志
    於偵查中證述之情節相符，復有印有「明哲律師事務所、專
    職律師任志偉、0000-000000、彰化縣社頭鄉○○○路148號
    」之名片、收據影本、彰化縣社頭鄉○○○路148 號全戶基
    本資料、本院自行繳納款項統一收據影本、律師資格資料查
    詢結果各1 紙及遠傳電信0000000000號行動電話資料查詢結
    果、民事起訴狀（本院受理案號為100年度訴字第278號）各
    1 份等件在卷可證，足認被告之自白與事實相符。本件事證
    已明，其犯行堪以認定，應予依法論科。
三、按律師法第48條之立法意旨明示「無律師資格而執行律師業
    務者，嚴重破壞司法威信且損害司法人員形象，自有加以規
    範防制之必要，‧‧，增列非律師不得執行業務之範圍及罰
    則規定，期使非律師非法執業現象，得以徹底消除，以維司
    法威信，保障人民權益，所謂訴訟事件，係指民事、刑事及
    行政訴訟事件，而非訟事件則指非訟事件法中之民事、商事
    非訟事件而言。為使未取得律師資格者，依法令辦理非訟事
    件，避免枉遭處罰，增列『除依法令執行業務者外』十字，
    以資明確。」。是就前開立法意旨觀之，其立法目的在於杜
    絕未具律師資格執行律師業務之不法現象，以保障人民權益
    及維護司法威信；而所謂「辦理訴訟事件」，自應包括撰寫
    民事、刑事及行政訴訟相關之書狀及代為辦理當事人出庭民
    事、刑事及行政訴訟而為訴訟行為而言。查被告任志偉未具
    律師資格，此有律師資格資料查詢結果1 紙附卷可稽，其以
    前揭方式，使被害人誤以為其為律師，而受被害人委任為訴
    訟代理人，並代被害人撰寫民事起訴狀提出於法院而為訴訟
    行為，依前開說明，自屬辦理訴訟事件，是核其所為，係犯
    刑法第339條第1項之詐欺取財罪、律師法第48條第1 項之未
    取得律師資格意圖營利辦理訴訟事件罪。又被告以一行為觸
    犯前揭2 罪名，為想像競合犯，應依刑法第55條前段規定從
    一較重之詐欺取財罪處斷。爰審酌被告未取得律師資格，竟
    佯以律師之名義印製名片發放，藉此招攬民眾委任處理訴訟
    事務而賺取酬金，漠視他人尋求法律專業諮詢之權益，甚至
    可能造成他人法律上權利受有損害，殊不可取，並致被害人
    陷於錯誤而交付1 萬元之報酬，且尚未與被害人達成和解，
    惟念其於本院審理時已坦承犯行，而其前揭犯行亦未造成司
    法形象受損，及其智識程度、生活狀況、所得利益等一切情
    狀，認檢察官具體求刑有期徒刑2 年，尚嫌過重，量處如主
    文所示之刑，並諭知易科罰金之折算標準，以資懲儆。
據上論斷，應依刑事訴訟法第273條之1第1項、第299條第1 項前
段，律師法第48條第1項，刑法第11條前段、第339條第1 項、第
55條前段、第41條第1項前段，刑法施行法第1條之1第1項、第2
項前段，判決如主文。
本案經檢察官陳鼎文到庭執行職務。
中    華    民    國   100    年    12    月   30    日
            刑事第六庭        法  官  陳彥志
以上正本證明與原本無異。
如不服本判決應於收受判決後10日內向本院提出上訴書狀，並應
敘述具體理由；其未敘述上訴理由者，應於上訴期間屆滿後20日
內向本院補提理由書（均須按他造當事人之人數附繕本）「切勿
逕送上級法院」。
告訴人或被害人對於判決如有不服具備理由請求檢察官上訴者，
其上訴期間之計算係以檢察官收受判決正本之日期為準。
中    華    民    國   100    年    12    月    30    日
                              書記官  林淑文
附錄本案論罪科刑法條：
中華民國刑法第339條第1項
意圖為自己或第三人不法之所有，以詐術使人將本人或第三人之
物交付者，處 5 年以下有期徒刑、拘役或科或併科 1 千元以下
罰金。
律師法第48條第1項
未取得律師資格，意圖營利而辦理訴訟事件者，除依法令執行業
務者外，處 1 年以下有期徒刑，得併科新台幣 3 萬元以上 15
萬元以下罰金。